【裁判字號】    96,交訴,164
【裁判日期】    970107
【裁判案由】    公共危險等
【裁判全文】
臺灣板橋地方法院刑事判決             96年度交訴字第164號
公  訴  人  臺灣板橋地方法院檢察署檢察官
被      告  乙○○
上列被告因公共危險等案件，經檢察官提起公訴（九十六年度偵
字第二一六０三號），本院依簡式審判程序判決如下：
    主  文
乙○○服用酒類，不能安全駕駛動力交通工具而駕駛，處有期徒
刑月；又因過失致人於死，處有期徒刑柒月；又駕駛動力交通
工具肇事，致人死亡而逃逸，處有期徒刑捌月。應執行有期徒刑
壹年月。
    事  實
一、乙○○於民國九十六年九月八日晚間某時起，在臺北縣新莊
    市○○街一巷十九號住處與友人飲酒，復轉往桃園縣桃園市
    ○○○路某酒店繼續飲酒，嗣於翌（九）日凌晨三時許，明
    知酒後體力精神不濟，已達不能安全駕駛動力交通工具之程
    度，竟仍駕駛其所有之車號ＺＶ－０九九二號自用小客車，
    欲返回其前開住處，而沿臺一線省道行駛，嗣於同日凌晨四
    時六分許，行經臺北縣新莊巿中正路五八九號前，適有行人
    林陳碧雲與其印尼籍看護MAMIK LESTARI 沿行人穿越道欲穿
    越中正路，乙○○明知汽車行駛時，駕駛人應注意車前狀況
    ，並隨時採取必要之安全措施，及應注意汽車行進時應遵守
    燈光號誌之管制，於行近行人穿越道，遇有行人穿越時，無
    論有無交通指揮人員指揮或號誌指示，均應暫停讓行人先行
    通過，而依當時天候晴、夜間有照明、路面乾燥、道路無缺
    陷、無障礙物、視距良好及行車管制號誌正常等客觀情形，
    並無不能注意之情事，竟疏未注意車前狀況，隨時採取必要
    之安全措施，貿然闖越紅燈行駛，而未暫停讓行人林陳碧雲
    先行通過行人穿越道，其所駕駛之前開自小客車因之撞擊到
    林陳碧雲身體，致使林陳碧雲飛身落地。詎乙○○於肇事後
    ，竟未下車查看林陳碧雲傷勢，採取救護或其他必要措施，
    亦未向警察機關報告，旋即駕駛上開自小客車逃離現場，嗣
    經印尼籍看護MAMIK LESTARI 報警處理並通知救護車前來，
    惟林陳碧雲仍於送醫後因顱底、額部骨折導致神經性休克不
    治死亡。其後經警調閱附近路口監視錄影帶，查得乙○○所
    駕駛自小客車之車號，始循線查悉上情。而乙○○在肇事後
    將上開自小客車駕往臺北縣新莊市○○路水源地藏匿，並迅
    即於九十六年九月十日十六時許搭機前往中國大陸上海地區
    ，惟因無經濟後援，始於同月十四日返台投案。
二、案經林陳碧雲之子甲○○訴由臺北縣政府警察局新莊分局報
    告臺灣板橋地方法院檢察署檢察官偵查起訴。
    理  由
一、本院於準備程序進行中，被告乙○○就被訴事實為有罪之陳
    述，經告知被告簡式審判程序之旨，並聽取公訴人及被告之
    意見後，裁定進行簡式審判程序。
二、前揭事實，業據被告於警詢時、偵查中及本院審理時供承不
    諱，並經證人MAMIK LESTARI 在警詢時及偵查中證述綦詳。
    此外，復有道路交通事故現場圖、道路交通事故調查報告表
    (一)、(二)、現場暨車損照片三十三幀、監視錄影器翻拍照片八
    幀、車籍查詢資料一份、臺北縣政府警察局新莊分局轄內林
    陳碧雲車禍死亡案現場勘察報告一份、內政部警政署刑事警
    察局鑑驗書一份附卷可稽。而被害人林陳碧雲確係因本件交
    通事故，，因顱底、額骨折導致神經性休克於送醫時不治死
    亡，亦經臺灣板橋地方法院檢察署檢察官督同檢驗員相驗無
    訛，有相驗屍體證明書、檢驗報告書、勘驗筆錄及照片二十
    四幀在卷可憑。查被告先後在住處及酒店飲酒，酒後體力精
    神不濟，邊開車邊打瞌睡，業據被告坦承不諱，雖因被告肇
    事逃逸，未能及時測得酒精濃度，然被告酒後駕車，已達不
    能安全駕駛之程度甚明。復按汽車行駛時，駕駛人應注意車
    前狀況，並隨時採取必要之安全措施；又汽車行駛至交岔路
    口，其行進應遵守燈光號誌或交通指揮人員之指揮；再汽車
    行經行人穿越道，遇有行人穿越時，無論有無交通指揮人員
    指揮或號誌指示，均應暫停讓行人先行通過，道路交通安全
    規則第九十四條第三項、第一百零二條第一項第一款、第一
    百零三條第二項分別定有明文。被告既考領有合格駕照，對
    於上開規定自應知之甚稔，是被告於前揭時間駕車行經上開
    地點時，理應注意及此，而依現場照片及道路交通事故調查
    報告表(一)所示，該路段設有行車管制燈號，號誌正常，且劃
    設有行人穿越道，而當日天候係晴天，夜間有照明，視距良
    好，路況係乾燥、無缺陷、無障礙物之柏油路面，並無使被
    告不能注意之情事，詎被告竟疏未注意上揭規定，以致肇事
    ，其應負過失罪責甚明。再被害人林陳碧雲確因本件車禍死
    亡，已如前述，是被告之過失犯行與被害人之死亡結果間，
    顯有相當因果關係。末查，被告肇事時已聽見「碰」撞擊聲
    ，竟未即停車查看，反而急駛逃離現場，業據被告自承在卷
    ，並據證人MAMIK LESTARI 證述屬實，是被告肇事逃逸之犯
    行，亦堪認定。從而，本件事證明確，被告上開所犯服用酒
    類不能安全駕駛動力交通工具而駕駛、過失致死及肇事後致
    人死亡而逃逸之犯行均堪認定，應予依法論科。
三、查被告行為後，刑法第一百八十五條之三之規定業於九十七
    年一月二日修正公布，於同年月四日生效。修正前之法定刑
    為一年以下有期徒刑、拘役或三萬元以下罰金（罰金數額應
    依刑法施行法第一條之一第二項但書提高為三倍），於修正
    後其法定刑則為一年以下有期徒刑、拘役或科或併科十五萬
    元以下罰金，經比較新舊法之結果，以修正前即行為時之舊
    法較有利於被告，依刑法第二條第一項前段規定，應適用行
    為時即修正前刑法第一百八十五條之三之規定處斷，合先敘
    明。核被告所為，係犯修正前刑法第一百八十五條之三服用
    酒類不能安全駕駛動力交通工具而駕駛罪、刑法第二百七十
    六條第一項之過失致死罪及同法第一百八十五條之四之肇事
    逃逸罪。被告酒醉駕車且行經行人穿越道不依規定讓行人優
    先通行，因而致人於死，就其所犯過失致死部分，應依道路
    交通管理處罰條例第八十六條第一項之規定，加重其刑。又
    被告所犯前開三罪間，犯意各別，行為互異，應予分論併罰
    。爰審酌被告明知酒精成分對人之意識具有不良影響，超量
    飲酒後會導致對週遭事務之辨識及反應能力較平常狀況薄弱
    ，因而酒後駕車在道路上行駛，對一般往來之公眾及駕駛人
    自身皆具有高度危險性，被告明知上情，詎竟漠視自己安危
    ，更枉顧公眾行之安全，於服用酒類，已處於不能安全駕駛
    動力交通工具之狀態，仍駕駛車輛，且未注意車前狀況並闖
    越紅燈以致肇事，而於肇事後，未救護被害人即逕自逃逸離
    去，致被害人林陳碧雲死亡，惡性非輕，並斟酌其素行、智
    識程度、犯後坦承犯行，惟迄未與被害人家屬達成和解，賠
    償所受損害等一切情狀，分別量處如主文所示之刑，並定其
    應執行刑。
據上論斷，應依刑事訴訟法第二百七十三條之一第一項、第二百
九十九條第一項前段，道路交通管理處罰條例第八十六條第一項
，刑法第二條第一項前段、刑法第一百八十五條之四、第二百七
十六條第一項、修正前刑法第一百八十五條之三、第五十一條第
五款，刑法施行法第一條之一第一項、第二項前段，判決如主文
。
本案經檢察官顏妃琇到庭執行職務。
中    華    民    國    97    年    1     月    7     日
                    交通法庭  法  官  王士珮
以上正本證明與原本無異。
如不服本判決應於送達後10日內向本院提出上訴狀。
                              書記官  程欣怡
中    華    民    國    97    年    1     月    9     日
附錄本案論罪科刑法條全文：
修正前中華民國刑法第一百八十五條之三
服用毒品、麻醉藥品、酒類或其他相類之物，不能安全駕駛動力
交通工具而駕駛者，處一年以下有期徒刑、拘役或三萬元以下罰
金。
中華民國刑法第一百八十五條之四
駕駛動力交通工具肇事，致人死傷而逃逸者，處六月以上五年以
下有期徒刑。
中華民國刑法第二百七十六條
因過失致人於死者，處二年以下有期徒刑、拘役或二千元以下罰
金。
從事業務之人，因業務上之過失犯前項之罪者，處五年以下有期
徒刑或拘役，得併科三千元以下罰金。


司法院資訊處製作；財團法人民間司法改革基金會備份。
